臺灣高雄地方法院民事裁定　　　　　 100年度消債抗字第25號
抗　告　人　鄭凱丞
相　對　人　良京實業股份有限公司
法定代理人　東章一
上列當事人間因消費者債務清理條例聲明異議事件，抗告人對於
民國99年12月30日本院99年度事聲字第458 號第一審裁定提起抗
告，本院管轄之第二審合議庭裁定如下：
    主  文
抗告駁回。
抗告程序費用新臺幣壹仟元由抗告人負擔。
    理  由
一、抗告意旨略以：抗告人於民國99年1 至7 月之薪資固因景氣
    回升而增加至約新台幣（下同）26,000元至32,000元不等，
    惟抗告人96年度所得為319,000 元、97年度擔任短期契約工
    ，總所得為330,000 元、98年度起任職於東台精機股份有限
    公司（下稱下稱東台公司）年所得為303,872 元，故抗告人
    歷年平均月薪各為26,583元、27,500元、25,322元，足見抗
    告人薪資受景氣影響而有起伏，則抗告人以每月24,000元作
    為計算更生方案還款金額之基礎，與上開96至98年度每月平
    均所得差距不大，且抗告人日後薪資亦難認均能達26,000元
    至32,0 00 元，是以前開24,000元之更生方案計算基準應屬
    合理。再抗告人於97年間向民間債權人沈素珍借貸
    5,800,000 元，以清償積欠美國運通國際股份有限公司、台
    新銀行、荷蘭銀行之債務，此業經抗告人於更生程序中說明
    ，並無抗告人質疑虛設債務之問題，反係相對人不欲抗告人
    進行更生程序，而仍欲以12％複利計息增加抗告人之債務，
    有違消費者債務清理條例之立法意旨，為此爰依法提起本件
    抗告等語。
二、按債務人有薪資、執行業務所得或其他固定收入，法院認更
    生方案之條件公允者，得不經債權人會議可決，逕依債務人
    之聲請或依職權以裁定認可更生方案；有下列情形之一者，
    法院不得為前項之認可：三、無擔保及無優先權債權受償總
    額，顯低於法院裁定開始更生程序時，依清算程序所得受償
    之總額，消費者債務清理條例第64條第1 項定有明文。衡以
    消費者債務清理條例設制目的，乃使經濟上已陷於窘境之債
    務人，得藉由重建型之更生程序或清算型之清算程序清理其
    債務，以妥適調整債務人與債權人及其他利害關係人間之權
    利義務關係，保障債權人獲得公平受償，並謀求消費者經濟
    生活之重建復甦機會。是上開條文所稱「條件公允」者，自
    應審酌更生方案之內容是否詳為考量債務人之償債能力及償
    債基礎，並兼顧債權人受償利益，如債務人之經濟狀況在可
    預期之將來必發生變動，例如房屋貸款即將到期、懷孕子女
    將要出生致扶養費用增加、或未成年子女成年後失其受扶養
    權利等情形，自應於擬定更生方案時加以斟酌。
三、經查：
（一）抗告人固主張其以每月24,000元作為計算更生方案收入之
      基礎，與其96至98年度平均月薪差距不大，且日後薪資未
      必能達近期之平均月薪云云。惟更生方案係以債務人依其
      收入，得繼續履行相當時期為前提，則更生方案中債務人
      每月收入，自應以其提出更生方案時之收入狀況，作為評
      估之標準。經查，抗告人自97年7 月起任職於東台公司，
      98年度所得為303,872 元，平均每月所得為25,323元，有
      其98年度各類所得扣繳暨免扣繳憑單在卷可稽（司執消債
      更卷第92頁），與抗告人主張之平均薪資24,000元已有未
      合，且抗告人99年1 至7 月份所得數額為30,676元、26,3
      69元、30,405元、28, 590 元、31,820元、32,802元、
      30,300元，有上開月份薪資單在卷可稽（司執消債更卷第
      93至106 頁），依此計算，抗告人平均每月薪資已增加至
      30,000元以上（計算式：【30,676+26,369+30,405+28,59
      0+31,820+32,802+30,300】÷7 ＝30,137，元以下四捨五
      入），故抗告人之薪資至少應以30,000元計算（尚未加計
      年終獎金及各種將金），始可客觀反應抗告人目前大致償
      債能力，且較為公允、合理，抗告人僅空言日後未必領得
      與近期相當之薪資，尚非可採。是原裁定廢棄原認可抗告
      人更生方案之裁定，命司法事務官再為調查審酌，自無違
      誤。
（二）按債權人應於法院所定申報債權之期間內申報債權之種類
      、數額或其順位；其有證明文件者，並應提出之；對於債
      權人所申報之債權及其種類、數額或順位，債務人或其他
      債權人得自債權表送達之翌日起，監督人、管理人或其他
      利害關係人得自債權表公告最後揭示之翌日起，於10日內
      提出異議；債權人所申報之債權，未經依第1 項規定異議
      或異議經裁定確定者，視為確定，對債務人及全體債權人
      有確定判決同一之效力，消費者債務清理條例第33條第1
      項、第36條第1 項、第5 項分別定有明文。抗告人主張於
      97年間向民間債權人沈素珍借貸5,800,000 元，以清償積
      欠美國運通國際股份有限公司、台新銀行、荷蘭銀行之債
      務等語，業提出清償證明書、協議和解清償證明書為證（
      本院卷第9 至12頁），且沈素珍於本件更生程序進行中，
      已於法定期間內具狀檢附借據申報債權，經本院將沈素珍
      對抗告人之債權列入本院消費者債務清理事件債權表，並
      將該債權表公告及發函通知各債權人，嗣債權人香港上海
      匯豐商業銀行股份有限公司（下稱匯豐銀行）對沈素珍之
      債權提出異議，經本院司法事務官就該受異議債權之存否
      審查後駁回匯豐銀行之異議確定乙節，有沈素珍之債權陳
      報狀、本件債權表在卷可查，則依上揭規定沈素珍於本件
      債權表中申報之債權種類、數額，業已對抗告人及全體債
      權人發生確定判決之效力，故抗告人主張並無虛設債務情
      事，堪予採取，併予敘明。
四、綜上所述，原審裁定以原認可更生方案之裁定疏未就抗告人
    實際收入數額詳予查明，逕認更生方案條件公允，容有未洽
    ，從而廢棄本院司法事務官依職權認可更生方案之處分，核
    無違誤，抗告意旨指摘原裁定不當，求予廢棄原審裁定，為
    無理由，應予駁回。
五、據上論結，本件抗告為無理由，依消費者債務清理條例第11
    條第2 項、第15條，民事訴訟法第495 條之1 第1 項、第
    449 條第1 項、第95條、第78條，裁定如主文。
中    華    民    國   100    年    5     月    12    日
                  民事第四庭    審判長法  官  黃宏欽
                                      法  官  楊淑珍
                                      法  官  郭文通
正本係照原本作成。
如不服本裁定應於送達後10日內向本院提出再抗告狀，並繳納再
抗告費新台幣1000元。再為抗告應以適用法規顯有錯誤為理由，
並經本院之許可，該許可以原裁定所涉及之法律見解具有原則上
重要性者為限，並應提出委任律師或具有律師資格之人之委任狀
；委任有律師資格者，另應附具律師及格證書及釋明委任人與受
任人有民事訴訟法第466 條之1 第1 項但書或第2 項所定關係之
釋明文書影本。
中    華    民    國   100    年    5     月    12    日
                                      書記官  黃琬婷